臺灣臺南地方法院交通事件裁定　　　　　94年度交聲字第76號
移送機關　交通部公路總局嘉義區監理所台南監理站
受處分人
即異議人　全冠交通事業有限公司
代 表 人　李麗琴
上列受處分人因違反道路交通管理處罰條例案件，對於交通部公
路總局嘉義區監理所台南監理站民國94年1月20日所為之裁決處
分（處分案號：嘉監南字第裁74─Z00000000號），聲明異議，
本院裁定如下：
    主  文
原處分撤銷。
全冠交通事業有限公司不罰。
    理  由
一、原處分意旨略以：受處分人即異議人全冠交通事業有限公司
    所有車牌號碼451─HA號營業貨運曳引車，於民國94年1月5
    日13時53分許，因汽車所有人允許駕駛人駕駛執照吊扣期間
    駕駛該大型車，行經國道三號南向116公里處時，經國道公
    路警察局第二警察隊掣單舉發。移送機關即交通部公路總局
    嘉義區監理所台南監理站，復以異議人之違規事實屬實，乃
    依照道路交通管理處罰條例第21條之1第1項第7款、及第3項
    之規定，裁處異議人新台幣（下同）6萬元之罰鍰，並吊扣
    汽車牌照3個月。
二、聲明異議意旨則以：異議人全冠交通事業有限公司每月會透
    過公會查詢司機之駕駛執照是否合格，以確保交通安全及公
    司權益，今收到交通部公路局台南監理站違反道路交通裁決
    書，經查證該車牌號碼451─HA號營業曳引車係屬靠行司機
    車主翁國棟所有，該違規駕駛人為靠行車主所請的助手，若
    車主不主動告知公司時，本公司並不知情該車駕駛為誰，也
    無法針對該駕駛人查詢駕駛執照合格與否。從而，異議人不
    服原裁處，而提起本件異議。
三、按汽車駕駛人，駕駛聯結車、大客車、大貨車，有駕駛執照
    吊扣期間駕車者，汽車所有人及駕駛人各處新台幣4萬元以
    上8萬元以下罰鍰，並當場禁止該汽車駕駛人繼續駕駛及扣
    留其車輛牌照；違反第1項情形，並吊扣其汽車牌照3個月；
    汽車所有人如已善盡查證駕駛人駕駛執照資格之注意，或縱
    加以相當之注意而仍不免發生違規者，汽車所有人不受本條
    之處罰，道路交通管理處罰條例第21條之1第1項第7款、第3
    項、第4項定有明文。又所謂善盡查證駕駛人駕駛執照資格
    之注意者，係指汽車所有人對駕駛人駕駛執照資格之取得、
    變更或喪失，已盡其善良管理人之監督及查證責任而言；並
    所謂縱加以相當之注意仍不免發生違規者，係指違規之發生
    與是否未盡查證駕駛人駕駛執照資格之注意間，並無因果關
    係而言。
四、經查：
  (一)本件受處分人即異議人全冠交通事業有限公司所有車牌號碼
    451─HA號營業貨運曳引車，於94年1月5日13時53分許，由
    駕駛執照已被吊扣之朱清池駕駛，行經國道三號南向116公
    里處時，為國道公路警察局第二警察隊攔查舉發，有內政部
    警政署國道公路警察局公警局交字第Z00000000號舉發違反
    道路交通管理事件通知單1紙附卷可稽。復查舉發當時之駕
    駛人朱清池之職業大貨車駕駛執照，因酒後駕車自93年2月4
    日起至94年2月3日止吊扣駕駛執照，有朱清池之汽車駕照基
    本資料及吊扣銷歷史情況1紙在卷可稽。且為異議人所不爭
    執。從而，異議人所有前開營業貨運曳引車，有於前述時、
    地由駕駛執照已遭吊扣之朱清池駕駛之違規事實，應可認定
    。
  (二)異議人辯稱：車牌號碼451─HA號營業貨運曳引車係屬靠行
    司機車主翁國棟所有，該違規駕駛人為靠行車主所請的助手
    ，若車主不主動告知公司時，公司並不知情該車駕駛人為誰
    ，也無法針對該駕駛人查詢駕駛執照合格與否等語。復證人
    即該靠行車主翁國棟於本院調查時證稱：「（本件系爭車牌
    號碼451─HA號營業貨運曳引車是否你實際所有？）是的，
    系爭營業半拖車是我所有的，我是靠行在全冠交通公司，我
    總共有三輛車靠行在該公司。本件違規的司機朱清池是我所
    僱用的，僱用司機是由我自己決定因為車子實際上是我的，
    我並不會知會或告知全冠交通公司，因為只是靠行而已，實
    際都是我在經營，我以前就有僱用朱清池，他之前就有駕車
    ，後來有一段時間沒有開我的車，去年才又重新僱用朱清池
    ，我並不知道他駕照被吊扣，他也沒有告訴我，所以我才將
    車交給他開，就發生本件的違規情事了。又我們靠行的僱用
    司機是不會告訴靠行的公司，均由我們自己決定，因為車子
    實際上是我的，由我自己決定如何營運，而靠行是因為配合
    法令規定所以才去靠行，每月要繳交1500元的靠行費，實際
    僱用司機是由我們決定」等語。
  (三)綜上所述，本件違規駕駛人即朱清池係實際車主翁國棟自行
    私下僱用之司機，而非異議人之受僱人，異議人亦不知此事
    。準此，朱清池是否具備有駕駛執照之資格，異議人縱加以
    相當監督及查證之注意，應仍無法發現其駕駛執照已因酒後
    駕車而遭吊扣之情況，且朱清池之無照駕駛該車之違規發生
    ，與受處分人之是否善盡查證其駕駛執照資格之注意間，亦
    無因果關係存在。依上，異議人之前開營業貨運曳引車，雖
    有於右述時、地由駕駛執照已遭吊扣之朱清池駕駛之違規事
    實，然如上所述，異議人縱已善盡查證駕駛人駕駛執照資格
    之注意，或縱加以相當之注意，仍不免發生本件違規，是依
    道路交通管理處罰條例第21條之1第4項規定，汽車所有人即
    異議人應不受處罰。從而，本件異議人之異議，經核為有理
    由，原處分予以裁罰，於法即有未合，應由本院裁定將原處
    分撤銷，並另為異議人不罰之諭知，以資適法。
五、據上論斷，應依道路交通案件處理辦法第20條，裁定如主文
    。
中　　華　　民　　國　　94　　年　　4 　　月　　27　　日
                  交通法庭  法　官　洪榮家
以上正本證明與原本無異。
如不服本裁定應於送達後5日內向本院提出抗告狀（應附繕本）
。
                            書記官  陳志德
中　　華　　民　　國　　94　　年　　4 　　月　　27　　日
